【裁判字號】    97,簡上,527
【裁判日期】    971007
【裁判案由】    毀棄損壞
【裁判全文】
臺灣高雄地方法院刑事判決             97年度簡上字第527號
上  訴  人
即  被  告  乙○○
上列上訴人因毀棄損壞案件，不服本院高雄簡易庭中華民國97年
5 月14日97年度審簡字第134 號簡易處刑判決（聲請簡易判決處
刑案號：臺灣高雄地方法院檢察署96年度調偵字第1022號），提
起上訴，本院管轄之第二審合議庭判決如下：
    主  文
上訴駁回。
    犯 罪 事 實
一、乙○○與甲○○之夫汪秀民有債務糾紛，乙○○曾多次前往
    汪秀民位於高雄市前金區○○○街21巷3 之3 號2 樓住處追
    索欠款，然因無何債權相關憑證，均為甲○○所斥退，乙○
    ○為追回欠款，覓得2 名年籍不詳之成年男子助勢後，復於
    民國95年10月23日晚上9 時許，再度前往汪秀民上開住處催
    討欠款，而甲○○應門後仍以乙○○無債權相關憑證為由，
    認其夫汪秀民並未積欠乙○○款項，雙方因而發生口角爭執
    ，乙○○於離去時心有不甘，竟獨自基於毀損之犯意，將甲
    ○○所有停放在該址1 樓之車牌號碼ZXQ-499 號輕型機車推
    倒，並持不明器物丟砸該機車，致該機車之後視鏡、碼錶、
    小風鏡、後殼燈、左後方向燈殼及後燈泡等零件均損壞致不
    堪使用。
二、案經甲○○訴由高雄市政府警察局新興分局報請臺灣高雄地
    方法院檢察署檢察官偵查後聲請以簡易判決處刑。
    理  由
壹、程序方面：
    本判決下列所引用各項有關被告以外之人於審判外之言詞或
    書面陳述部分，業經檢察官、被告同意作為本案證據使用（
    參本院卷第21頁、第30頁），本院審酌該等言詞或書面陳述
    作成時之情況，無何虛偽或其他不當情事，且均與本案之待
    證事實有關，依刑事訴訟法第159 條之5 第1 項規定，認具
    有證據能力，合先敘明。
貳、實體方面：
一、訊據被告乙○○固坦承曾於前開時地與告訴人甲○○發生爭
    執，惟矢口否認有何毀損之犯行，辯稱：伊並沒有毀損告訴
    人之上開機車等語。經查：
  (一)被告於前開時地因與告訴人之夫汪秀民間之債務問題，而與
    告訴人發生爭執，嗣於離去時，將告訴人所有停放在該址1
    樓之車牌號碼ZXQ-499 號輕型機車推倒，並持不明器物砸該
    機車等情，業據被告於檢察官偵訊中自承：伊覺得機車輕輕
    一推就倒了，伊不知道事情這麼嚴重等語明確（參96他字88
    69號卷第33頁），核與證人即告訴人甲○○於本院審理中證
    稱：95年10月23日當天有人來按門鈴，是兩位男士要找汪秀
    民，伊說汪秀民不在，對方說是被委託來討債的，伊問有無
    證據，對方說沒有，之後伊聽到有高跟鞋的腳步聲，不久被
    告就上來了，伊是住在舊式公寓的二樓，沒有門禁管制，被
    告上來後說伊丈夫汪秀民欠他錢，這是被告第三次來的，之
    前伊都有報警，伊請被告把證據拿出來，被告拿不出來，就
    跟伊爭執，之後該兩名男子就口出惡言，其中有一位年輕的
    把門口的鞋子弄得一團髒，並說若不叫人出來，要找人蓋布
    袋（台語發音即打人之意），一言不合伊就不理他們把門關
    起來，之後伊在二樓聽到乒乒碰碰的聲音，就從二樓陽台看
    下去，看到有壹支手拿著伊看不清楚的東西由上往下砸伊的
    車號ZXQ-499 輕型機車的後車燈，當時伊很害怕就報警，警
    察來了之後，伊才跟警察一起下樓，警察有拍照等語互相符
    合（參本院卷第31頁、第32頁）。而告訴人所有之上開機車
    遭推倒破壞後，經送車中寶車業行檢驗結果，上開機車之後
    視鏡、碼錶、小風鏡、後殼燈、左後方向燈殼及後燈泡等零
    件均損壞不堪使用，故告訴人加以更換，亦有車中寶車業行
    95年10月25日收據乙紙附卷可憑（見95他字第8869號卷第3
    頁），此部分之事實，足堪認定。
  (二)被告雖於本院審理中以未曾毀損告訴人前開機車等語置辯，
    惟查被告於96年6 月13日檢察官偵訊中，經檢察官就本件實
    體事項詢問完畢後，詢以尚有何意見，其自陳案發後，伊有
    跟告訴人表示要賠錢，但告訴人不願意等語（參95他字8869
    號卷第28頁），則上開機車後視鏡等零件之所以損壞，顯係
    被告所為，否則被告當無可能於案發後，經告訴人報警，旋
    即告知告訴人欲賠償損害，復對照前開被告於檢察官偵訊中
    自承機車係其所推倒之情，益證上開機車後視鏡等零件之損
    害，係被告所為無疑，被告所辯未毀損上開機車等語，毫無
    足採。
  (三)綜上所述，本件事證明確，被告犯行堪以認定。
二、按刑法第354 條之毀損罪，以使所毀損之物，失其全部或一
    部之效用為構成要件。所謂「毀棄」，係指根本毀滅物之存
    在；「損壞」則謂損害破壞，使物之外形發生重大變化，使
    其效用全部或一部喪失之意；「致令不堪用」乃係行為人以
    毀棄、損壞以外之其他方法，雖未毀損原物，然業使其物之
    效用嚴重減損或喪失而達不復使用之程度。查被告推倒並破
    壞告訴人所有前開輕型機車，致使該機車之後視鏡等零件受
    有損壞而無法正常使用，足見其前揭行為，已該當於刑法毀
    損罪之構成要件。是核被告所為，係犯刑法第354 條之毀損
    他人物品罪。原審以被告所犯事證明確，適用刑法第354 條
    之規定，並審酌被告僅因與告訴人之夫汪秀民有債務糾紛，
    不思以和平理性方式解決雙方之債務問題，竟損壞告訴人之
    財物，致告訴人受有損害，行為實有不該，且犯後否認犯行
    ，態度非佳，又遲未與告訴人達成和解，有本院刑事審查庭
    刑事案件移付調解簡要紀錄1 紙足憑，惟念及被告無前科，
    有臺灣高等法院被告前案紀錄表附卷可稽，及告訴人所受之
    損害等一切具體情狀，量處拘役40日，並諭知以新臺幣1,00
    0 元折算1 日為易科罰金之折算標準，復以本件被告犯罪行
    為時間，在96年4 月24日之前，合於中華民國96年罪犯減刑
    條例所規定之減刑要件，減其宣告刑二分之一為拘役20日，
    並諭知同上易科罰金之折算標準，其認事用法均無違誤，量
    刑亦稱妥適。被告提起上訴，猶執前詞否認犯罪，指摘原判
    決不當，為無理由，應予駁回。
據上論斷，應依刑事訴訟法第455條之1第3項、第368條，判決如
主文。
本案經檢察官陳燈燦到庭執行職務。
中    華    民    國    97    年    10    月    7     日
                  刑事第十庭  審判長法  官  莊松泉
                                    法  官  李俊霖
                                    法  官  林揚奇
以上正本證明與原本無異。
不得上訴。
中    華    民    國    97    年    10    月    7     日
                                    書記官  何明昌
附錄本案論罪科刑法條：
中華民國刑法第354條
毀棄、損壞前二條以外之他人之物或致令不堪用，足以生損害於
公眾或他人者，處2 年以下有期徒刑、拘役或5 百元以下罰金。


司法院資訊處製作；財團法人民間司法改革基金會備份。
